臺北高等行政法院裁定
111年度全字第33號
聲  請  人  洪崧瑞                                     
            劉洪麗麗            
共      同
訴訟代理人  劉龍飛  律師
相  對  人  觀音禪院                                
代  表  人  劉佳昇              
訴訟代理人  林育杉  律師
            郭凱心  律師
相  對  人  財政部臺北國稅局

代  表  人  宋秀玲              
訴訟代理人  林世卿              
            洪湘婷              
            林淑卿              
上列當事人間聲請假扣押事件，本院裁定如下：
　　主  文
本件移送至臺灣臺北地方法院。
　　理  由
一、按「公法上之爭議，除法律別有規定外，得依本法提起行政
    訴訟。」行政訴訟法第2條定有明文。又「我國關於行政訴
    訟與民事訴訟之審判，依現行法律之規定，係採二元訴訟制
    度，分由不同性質之法院審理。關於因公法關係所生之爭議
    ，由行政法院審判，因私法關係所生之爭執，則由普通法院
    審判。」經司法院釋字第448號解釋在案。準此可知，依行
    政訴訟程序審理之訴訟標的為公法關係之爭議，至於私法關
    係所生之爭執，包括本案事件及暫時權利保護事件（聲請停
    止執行、假處分及假扣押事件），則由普通法院依民事訴訟
    程序審理。當事人如就行政法院無審判權之私法爭議事件，
    誤向行政法院提起行政訴訟時，依行政法院組織法第47條準
    用法院組織法第7條之3第1項前段規定：「法院認其無審判
    權者，應依職權以裁定將訴訟移送至有審判權之管轄法院。
    」，行政法院應依職權裁定移送至有審判權之管轄法院。
二、聲請意旨略以：本件聲請人之姊即被繼承人洪美美於生前購
    買94筆人壽保單，指定相對人觀音禪院為受益人，嗣被繼承
    人死亡，相對人觀音禪院就該等保單之權利價值自應負擔遺
    產稅新台幣（下同）17,478,499元（包含滯納金及利息）。
    惟相對人財政部臺北國稅局並未對相對人觀音禪院課徵該等
    遺產稅，而相對人觀音禪院就聲請人所代繳之該部分遺產稅
    ，復始終拒絕清償，為避免相對人觀音禪院脫產，聲請人有
    扣押其財產之必要，並得類比為稅捐稽徵機關，免提供擔保
    。為此聲明：請求裁定准許聲請人免提供擔保，就相對人觀
    音禪院名下所有財產於18,000,000元之債權金額範圍內為假
    扣押。
三、經核，聲請人主張保全之債權，乃基於其代為清償相對人觀
    音禪院應負之遺產稅債務，而對相對人觀音禪院所取得之金
    錢債權，核屬私權爭執，應由普通法院依民事訴訟程序審理
    ，本院並無受理其聲請之權限；聲請人雖將財政部臺北國稅
    局併列為相對人，但其所聲請保全之債權及擬假扣押之財產
    ，核與相對人財政部臺北國稅局均屬無涉，自不因贅列政府
    機關（即財政部臺北國稅局），致其管轄歸屬於本院，併此
    指明。聲請人向本院提起本件假扣押之聲請，揆諸首開規定
    ，自應依職權移送至有受理權限之臺灣臺北地方法院（即相
    對人觀音禪院所在地之管轄法院），爰裁定如主文。　
中　　華　　民　　國　　111 　年　　9 　　月　　22　　日
                    臺北高等行政法院第三庭
                              審判長法  官　楊得君
                                    法  官　林秀圓 
                                    法  官　鄭凱文
上為正本係照原本作成。
如不服本裁定，應於送達後10日內向本院提出抗告狀（須按他造
人數附繕本）。
中　　華　　民　　國　　111 　年　　9 　　月　　27　　日
                                    書記官  方偉皓